---
title: "ringkas_bayes"
author: "Raihan Sabillah Adisecha"
date: "2025-05-20"
output: rmdformats::readthedown
---

# Library

```{r}
#```{r eval=FALSE, include=FALSE}
library(tidyverse)
library(skimr)
library(DataExplorer)
library(bayesrules)
library(rstanarm)
library(parameters)
library(bayesplot)
library(ggplot2)
library(rstanarm)
library(brms)
library(car)
library(corrplot)
library(loo)
library(readxl)
```

# Import Data

```{r}
# baca data dari clipboard
#df <- read.table(file = "clipboard", header = TRUE)
#df <- read.delim(file = "clipboard", header = TRUE)
#df <- read_excel("D:\\Drive Raihan\\My Drive\\Akademik\\Semester 6\\Bayes\\Bayes Proyek\\data.xlsx", sheet = "Sheet1") # Ganti dengan nama file dan sheet yang sesuai
# 1. Tentukan URL raw ke file Excel di GitHub
url <- "https://raw.githubusercontent.com/raihanadisecha/getfile/main/data_bayes.xlsx"
tmp <- tempfile(fileext = ".xlsx")
download.file(url, destfile = tmp, mode = "wb")
df <- read_excel(tmp, sheet = 1)
unlink(tmp)
print(df)
```

# Penskalaan

```{r}
df_scaled <- df
df_scaled[, -1] <- scale(df[, -1])  # Skala semua variabel kecuali target
print(df_scaled)
```

# Rename Kolom

```{r}
predictors <- setdiff(names(df_scaled), "mati")
col_names <- c("Y", paste0("X", 1:(length(predictors))))
names(df_scaled) <- col_names
names(df)
names(df_scaled)
```

# Korelasi

```{r}
# buat plot korelasi
library(corrplot)
# Menghitung korelasi antar variabel
correlation_matrix <- cor(df_scaled, use = "complete.obs")
# Plot korelasi
corrplot(correlation_matrix, method = "color", tl.col = "black", addCoef.col = "white")
correlation_matrix[1,]
```

# Set Prior

```{r}
# Nama variabel Y dan semua prediktor
response_var <- "Y"
predictor_vars <- setdiff(names(df_scaled), response_var)

# Hitung korelasi Y terhadap masing-masing X
correlations <- sapply(predictor_vars, function(x) {
  cor(df_scaled[[response_var]], df_scaled[[x]])
})

# Inisiasi prior sebagai vector kosong
prior_list <- set_prior("normal(0, 100)", class = "Intercept")

# Tambahkan prior spesifik untuk masing-masing koefisien
for (i in seq_along(predictor_vars)) {
  coef_name <- predictor_vars[i]
  mean_corr <- round(correlations[i], 3)
  prior_list <- c(prior_list, set_prior(
    paste0("normal(", mean_corr, ", 1)"),
    class = "b", coef = coef_name
  ))
}

# Lihat prior_list
prior_list
```

# Poisson Bayes

```{r}
mod_brm <- brms::brm(
  formula = Y ~ .,
  data = df_scaled,
  family = poisson(link = "log"),
  prior = prior_list,
  seed = 123
)
summary(mod_brm)
```

X1 = RLS Perempuan (-)
X2 = persentase ibu kekurangan gizi yang mendapat bantuan pemerintah (-)
X3 = persentase nikah dini (+)
X4 = persentase persalinan dengan tenaga medis (-)
X5 = jumlah puskesmas (-)
X6 = persentase ibu hamil yang menderita sifilis (+)
X7 = persentase penduduk miskin (+)
X8 = persentase kab/kota menerapkan kawasan tanpa rokok (-)
X9 = persentase ibu hamil mendapatkan imunisasi tetanus difteri (-)
X10 = persentase ibu hamil meminum tablet tambah darah minimal 90 tablet (-)

# Akurasi

```{r}
pp_check(mod_brm, type = "dens_overlay") # Posterior Predictive Checks (PPC), Mengevaluasi apakah model dapat mereproduksi karakteristik data aktual
```

```{r}
bayesplot::mcmc_trace(as.array(mod_brm), facet_args = list(dir = "v"))
```

```{r}
loo_brm <- loo(mod_brm, moment_match = TRUE)

print(loo_brm)
pareto_k_ids(loo_brm)
```

```{r}
waic(mod_brm)
```

```{r}
bayes_R2(mod_brm)
```

```{r}
fitted_values <- fitted(mod_brm)[, "Estimate"]
actual <- df_scaled$Y
mse <- mean((actual - fitted_values)^2)
mse
```

