---
title: "TUGAS AKHIR ANALISIS REGRESI"
author: "Kelompok 3"
date: "`r Sys.Date()`"
output: html_document
---

## Packages

```{r}
library(tidyverse)
library(ggridges)
library(treemap)
library(treemapify)
library(GGally)
library(plotly)
library(ggplot2)
library(readxl)
library(car)
library(dplyr)
library(randtests)
library(lmtest)
library(olsrr)
library(corrplot)
library(nortest)
library(MASS)
```

##Data

```{r}
library(readxl)
umk <- read_xlsx("C:/Users/Shabrina/Storage/University/Semester 4/Analisis Regresi/Projek/DATA1234.xlsx")
umk
```

```{r}
Y <- umk$`Upah Minimum (Juta Rupiah)`
X1 <- umk$`KHL Per Orang (Juta Rupiah)`
X2 <-umk$`Angka Inflasi (Persen)`
X3<-umk$`Tingkat Pengangguran Terbuka (Persen)`
X4 <- umk$`Pertumbuhan Ekonomi (Persen)`
X5<-umk$`Total APBD (Miliar)`
X6 <-umk$`Penanaman Modal Dalam Negeri (Triliun)`
X7 <- umk$`Tingkat Partisipasi Angkatan Kerja (Persen)`
X8<- umk$`Indeks Harga Konsumen (poin)`
X9 <- umk$`PDRB (Miliar)`
X10 <-umk$`Pendapatan Perkapita`

umk1 <- data.frame(Y,X1,X2,X3,X4,X5,X6,X7,X8,X9,X10)
umk1
umk1[] <- lapply(umk1, as.numeric)
head(umk1)
str(umk1)
```

##Model Awal

```{r}
model1<- lm(Y~., data=umk1)
summary(model1)
```

Didapatkan model regresi sebagai berikut: $$
/hat Y=-2.750+6.377X_1+0.213X_2-0.189X_3-0.280X_4+0.00003X_5+0.0197X_6-0.0106X_7+0.224X_8+0.00002X_9+0.0036_{10}
$$ Hasil tersebut belum bisa dipastikan menjadi model terbaik karena belum melalui serangkaian uji, sehingga diperlukan pengecekan nilai korelasi, multikolinearitas antarvariabel X dengan pembandingan nilai VIF yang lebih dari 10, dan kriteria model terbaik.

##Eksplorasi Data

```{r}
ggpairs(umk1,
        upper = list(continuous = wrap('cor', size = 2)),
        title = "Matriks Scatterplot dan Korelasi")
```
Pada matriks diatas tanda *(bintang) artinya terdapat nilai korelasi antara 2 peubah. Pada matriks tersebut, peubah-peubah yang memiliki korelasi terhadap respon Y adalah X1, X5, X6, X7, X8, X10. Sedangkan peubah X2, X3, X4,dan X9 memiliki korelasi yang kecil dan telah terwakili oleh variabel X yang lainnya sehingga dapat dihilangkan untuk kemudian diperiksa model dan multikolinearitasnya.

### Model setelah beberapa peubah x dihilangkan

```{r}
model2<- lm(Y~X1+X5+X6+X7+X8+X10, data=umk1)
summary(model2)
```
## Pengecekan Multikolinearitas

```{r}
vif(model2)
```
Berdasarkan Uji VIF diatas, nilai VIF dari tiap peubah penjelas (X1,X5,X6,X7,X8,X10) kurang dari 10. Hal ini, menandakan tidak terdapat multikolinearitas antar peubah X

## Eksplorasi Kondisi Gauss Markov

### Plot Sisaan vs Y duga
```{r}
plot(model2,1)
```

1. Sisaan menyebar di sekitar 0, sehingga nilai harapan galat sama dengan nol  
2. Lebar pita sama untuk setiap nilai dugaan, sehingga ragam homogen  

### Plot Sisaan vs Urutan
```{r}
plot(x = 1:dim(umk1)[1],
     y = model2$residuals,
     type = 'b', 
     ylab = "Residuals",
     xlab = "Observation")
```
Tebaran tidak berpola, sehingga sisaan saling bebas, dan model pas

### Normalitas Sisaan dengan QQ-Plot
```{r}
plot(model2,2)
```
Titik-titik data pada QQ-plot cukup dekat dengan garis. Hal ini menunjukkan bahwa distribusi sisaan mirip dengan Sebaran normal.

## Uji Formal Kondisi Gauss-Markov

### 1. Nilai harapan sisaan sama dengan nol

H0: Nilai harapan sisaan sama dengan nol  
H1: Nilai harapan sisaan tidak sama dengan nol
```{r}
t.test(model2$residuals,mu = 0,conf.level = 0.95)
```
Uji t.tes tersebut menunjukkan hasil p-value > alpha = 0.05, maka tak tolak H0, sehingga nilai harapan sisaan sama dengan nol pada taraf nyata 5%. Asumsi terpenuhi.

### 2. Ragam Sisaan Homogen

H0:ragam sisan homogen 
H1:ragam siaan tidak homogen
```{r}
bptest(model2)
```
Uji ini sering disebut dengan uji homokesdasitas. Karena p-value = 0.638 > alpha = 0.05, maka tak tolak H0, ragam sisaan homogen pada taraf nyata 5%. Asumsi terpenuhi.


### 3. Sisaan Saling Bebas

H0:sisaan saling bebas/tidak ada autokorelasi  
H1:sisaan tidak saling bebas/ada autokorelasi
```{r}
dwtest(model2)
```
Uji ini sering disebut dengan uji autokorelasi yang dilakukan dengan Durbin watson. Berdasarakan Uji Durbin-Watson yang dilakukan, menghasilkan nilai p-value = 0.3608  > alpha = 0.05, maka tak tolak H0, sisaan saling bebas pada taraf nyata 5%, sehingga asumsi terpenuhi.

### Uji Formal Normalitas Sisaan

H0:sisaan menyebar Normal
H1:sisaan tidak menyebar Normal 
```{r}
shapiro.test(model2$residuals)
```
Berdasarkan Uji Shapiro-test yang dilakukan menghasilkan nilai p-value = 0.8346 > alpha = 0.05, maka tak tolak H0, sehingga sisaan menyebar normal pada taraf nyata 5%.

## Pencilan, Titik Leverage, dan Amatan Berpengaruh

### Perhitungan ri, ci, Hi, DFFITSi
```{r}
index <- c(1:27)
ri <- studres(model2)
ci <- cooks.distance(model2)
DFFITSi <- dffits(model2)
hi <- ols_hadi(model2)
hii <- hatvalues(model2)
hasil <- data.frame(index,ri,ci,DFFITSi,hi,hii); round(hasil,4)
```

### Plot ri, ci, Hi, DFFITSi, dan Potential Residual

```{r}
#Plot ri
ggplot(hasil) +
  geom_point(aes(y = `ri`, x = `index`),
             color="blue",size=5) +
  ylab("ri") +
  xlab("index") +
  ggtitle("Plot ri") +
  theme_minimal() +
  theme(plot.title = element_text(hjust = 0.5))

#Plot ci
ggplot(hasil) +
  geom_point(aes(y = `ci`, x = `index`),
             color="red",size=4) +
  ylab("ci") +
  xlab("index") +
  ggtitle("Plot ci") +
  theme_minimal() +
  theme(plot.title = element_text(hjust = 0.5))

#plot DFFITSi
ggplot(hasil) +
  geom_point(aes(y = `DFFITSi`, x = `index`),
             color="green",size=3) +
  ylab("DFFITSi") +
  xlab("index") +
  ggtitle("Plot DFFITSi") +
  theme_minimal() +
  theme(plot.title = element_text(hjust = 0.5))

#plot Hi
ggplot(hasil) +
  geom_point(aes(y = `hadi`, x = `index`),
             color="navyblue",size=2.5) +
  ylab("Hi") +
  xlab("index") +
  ggtitle("Plot Hi") +
  theme_minimal() +
  theme(plot.title = element_text(hjust = 0.5))

#plot Potensial residual
ggplot(hasil) +
  geom_point(aes(y = `potential`, x = `residual`),
             color="yellow",size=5.5) +
  ylab("potential") +
  xlab("residual") +
  ggtitle("P-R Plot") +
  theme_minimal() +
  theme(plot.title = element_text(hjust = 0.5))
```

### Pencilan atau Outlier

```{r}
for (i in 1:dim(hasil)[1]){
  absri <- abs(hasil$ri)
  pencilan <- which(absri > 2)
}
pencilan
```
Berdasarkan data tersebut, terdapat dua titik observasi yang terdeteksi sebagai sebuah pencilan, yaitu amatan ke-14 dengan nilai rinya 2.4734	dan amatan ke-27 dengan nilai rinya -2.0496.

### Titik Leverage

```{r}
titik_leverage <- vector("list", dim(hasil)[1])
for (i in 1:dim(hasil)[1]) {
  cutoff <- 2 * 7 / 27
  titik_leverage[[i]] <- which(hii > cutoff)
}
leverages <- unlist(titik_leverage)
titik_leverage <- sort(unique(leverages))
titik_leverage
```
Berdasarkan data tersebut, terdapat dua titik observasi yang termasuk sebagai titik leverage pada data, yaitu amatan ke-18 dengan nilai hii 0.7369 dan amatan ke-22 dengan nilai hii 0.1580.

### Amatan Berpengaruh

```{r}
amatan_berpengaruh <- vector("list", dim(hasil)[1])
for (i in 1:dim(hasil)[1]) {
  cutoff <- 2 * sqrt((6 / 22))
  amatan_berpengaruh[[i]] <- which(abs(DFFITSi) > cutoff)
}
berpengaruh <- unlist(amatan_berpengaruh)
amatan_berpengaruh <- sort(unique(berpengaruh))
amatan_berpengaruh
```
Berdasarkan data tersebut menunjukan bahwa amatan ke-16 dan ke-21 termasuk sebagai amatan berpengaruh dengan nilai DFFITSI-nya -1.5018 dan -1.7359.

```{r}
#gambaran amatan berpengaruh dengan pencilan dan laverage
ols_plot_resid_lev(model2)

data <- dt[-c(14, 21),]

model_berpengaruh <-lm(Y~X1+X5+X6+X7+X8+X10, data=umk1)

summary(model2)$r.squared
summary(model_berpengaruh)$r.squared
```

```{r}
#pembentukan data baru tanpa amatan 14 dan 21
umk2 <- subset(umk1, select = -c(X1+X5+X6+X7+X8+X10))
umk2 <- umk2[-c(14, 21),]
#pemodelan rlb terbaru
model3 <- lm(Y~.,data= umk2)
summary(model3)
anova(model3)
```
```{r}
#Forward
step(model3,direction="forward")
```
```{r}
#Backward
step(model3,direction="backward")
```
```{r}
step(model3,direction="both")
```
```{r}
#Model Terbaik
best <- ols_step_best_subset(model3)
best
```
 
 